【裁判字號】    98,訴,983
【裁判日期】    981130
【裁判案由】    違反毒品危害防制條例
【裁判全文】
臺灣嘉義地方法院刑事判決               98年度訴字第983號
公  訴  人  臺灣嘉義地方法院檢察署檢察官
被      告  乙○○
上列被告因違反毒品危害防制條例案件，經檢察官提起公訴（98
年度毒偵字第1167號），被告於準備程序中就被訴事實為有罪之
陳述，本院合議庭裁定由受命法官改依簡式審判程序審理，判決
如下：
    主  文
乙○○犯藥事法第八十三條之轉讓禁藥罪，處有期徒刑肆月，扣
案ＭＤＭＡ貳包（驗餘淨重分別為拾伍點玖貳貳公克及零點零捌
陸公克，各包裝袋壹個）、愷他命貳包（驗餘數量分別為貳拾點
柒肆柒公克、貳點壹零柒公克，各包裝袋壹個），均沒收。
    犯 罪 事 實
一、乙○○基於無償轉讓第2級毒品，亦屬藥事法規定為禁藥之
    3,4-亞甲基雙氧甲基安非他命（即MDMA，下稱MDMA）及第3
    級毒品愷他命（Ketamine）之犯意，於民國98年7月27日晚
    上11時許，在嘉義市○○街219之3號6樓之1居所，同時無償
    轉讓MDMA半顆、愷他命1包予甲○○、黃琮權2人（該2人所
    涉違反毒品危害防制條例罪嫌由檢察官另案偵查），2人並
    在場施用MDMA、愷他命各1次。嗣經警於98年7月28日下午2
    時50分許，在上址執行搜索，當場查獲乙○○所有之MDMA2
    包（1包送驗60顆，淨重16.186公克，驗餘59顆，淨重15.9
    22公克，另1包送驗淨重0.163公克，驗餘淨重0.086公克）
    、愷他命2包（1包送驗淨重20.752公克，驗餘淨重20.747公
    克，另1包送驗淨重2.111公克，驗餘淨重2.107公克），而
    悉上情。
二、案經嘉義縣警察局水上分局報告臺灣嘉義地方法院檢察署檢
    察官偵查起訴。
    理  由
壹、程序事項
    本件於準備程序進行中，被告乙○○就被訴事實為有罪之陳
    述，且所犯係死刑、無期徒刑、最輕本刑為3年以上有期徒
    刑以外之罪，經本院告知簡式審判程序之旨，並聽取檢察官
    及被告之意見後，依刑事訴訟法第273條之1第1項之規定，
    裁定進行簡式審判程序，復依刑事訴訟法第273條之2規定，
    不適用證據提示、交互詰問及傳聞法則有關證據能力限制等
    規定，先予敘明。
貳、實體事項
一、上開犯罪事實，業據被告於本院審理時坦承不諱（見本院卷
    第19、27頁），核與證人甲○○、黃琮權於警詢及偵查中具
    結證述之情節相符（見警卷第6至14頁），並有搜索票、搜
    索扣押筆錄、扣押書、扣押物品目錄表、扣押物品收據、房
    屋租賃契約書各1份、照片10張等件在卷可佐（見警卷第15
    至21、24至25、30至34頁），又本件警方執行搜索上址，扣
    獲桃紅色錠劑60顆（驗前淨重16.186公克，驗餘59顆，淨重
    15.922公克）及桃紅色碎錠（驗前淨重0.163公克，驗餘淨
    重0.086公克）各1包、白色結晶2包（驗前淨重20.752公克
    ，驗餘淨重20.747公克，另1包驗前淨重2.111公克，驗餘淨
    重2.107公克），經送鑑定，桃紅色錠劑及碎錠，檢出MDMA
    成分，至於白色結晶2包，均含愷他命成分，此有行政院衛
    生署草屯療養院98年8月12日草療鑑字第0980800022號鑑定
    書乙份存卷為按（見偵查卷第21、22頁），而甲○○、黃琮
    權並因施用毒品案件，經檢察官偵查後，聲請法院裁定觀察
    、勒戒，本院亦均裁定在案，此有該2人之臺灣高等法院被
    告前案紀錄表各1份附卷供參（見本院卷第32、33頁），均
    徵其等所證述受讓被告交付之毒品而施用等節，並非虛捏。
    此外，復有查獲之毒品MDMA、愷他命各2包扣案足憑，均堪
    為補強證據，足以擔保被告任意性自白與事實相符。綜上所
    述，本件事證明確，被告犯行洵堪認定，應依法論科。
二、論罪科刑
(一)按MDMA、愷他命分係毒品危害防制條例第2條第2項第2款、
    第3款所列之第2、3級毒品，另安非他命類業經行政院衛生
    署75年7月11日衛署藥字第597627號公告禁止使用，屬藥事
    法規定之禁藥，亦同時屬毒品危害防制條例第2條第2項第2
    款所定之第2級毒品，依法不得轉讓。而藥事法第83條第1項
    於93年4月21日修正公佈，同年月23日施行，為毒品危害防
    制條例之後法，且藥事法第83條第1項之法定刑為7年以下有
    期徒刑，得併科新臺幣（下同）500萬元以下罰金，與毒品
    危害防制條例第8條第2項之法定刑為6月以上5年以下有期徒
    刑，得併科70萬元以下罰金相較，自以藥事法第83條第1項
    之法定刑為重，參以毒品危害防制條例之毒品範圍尚包括影
    響精神物質與其製品，而藥事之管理，亦非僅止於藥品之管
    理，毒品危害防制條例與藥事法二者，並無必然之特別法與
    普通法關係，是除有轉讓之第2級毒品達毒品危害防制條例
    第8條第6項之一定數量，經依法加重後之法定刑較藥事法第
    83條第1項之法定刑為重之情形外，因藥事法第83條第1項為
    後法，且為重法，應優先適用藥事法處罰（最高法院96年度
    臺上字第3582號判決意旨參照）。又毒品危害防制條例第8
    條第6項規定，轉讓毒品達一定數量者，加重其刑至1/2，其
    標準由行政院定之。依行政院於93年1月7日發布之「轉讓持
    有毒品加重其刑之數量標準」第2條規定：「轉讓、持有毒
    品達一定數量者，加重其刑至1/2，其標準如下：…二、第
    二級毒品：淨重10公克以上。…」。查被告於前揭時、地，
    轉讓MDMA予甲○○、黃琮權，惟僅供1次施用之數量，並無
    證據證明被告轉讓MDMA之數量達行政院所發布「轉讓持有毒
    品加重其刑之數量標準」規定淨重10公克以上之標準，是無
    從依據毒品危害防制條例第8條第6項之規定加重其刑，復因
    藥事法第83條第1項之法定刑較毒品危害防制條例第8條第2
    項之法定刑為重，應優先適用藥事法之規定處罰。
(二)另愷他命屬管制藥品管理條例第3條所稱之第3級管制藥品，
    其藥品類別為「需由醫師處方使用」，其成分尚未列屬藥事
    法第22條第1項第1款所稱「經中央衛生主管機關明令公告禁
    止製造、調劑、輸入、輸出、販賣或陳列之毒害藥品」之禁
    藥，惟藥品之製造或輸入或調劑，應依上開相關法令辦理，
    始為合法。否則，應究其來源為未經核准擅自製造之偽藥，
    抑或同法第22條第1項第2款未經核准擅自輸入之禁藥，抑或
    認屬合法產品非法使用之毒品危害防制條例所稱之第3級毒
    品，有行政院衛生署97年10月16日衛署藥字第0970044798號
    函文可稽。即愷他命並非禁止製造、輸入、調劑、販賣之禁
    藥，而係需核准製造、輸入之管制藥品，若在國內未經核准
    而製造，則屬於藥事法第20條第1項第1款所稱之偽藥，若未
    經核准擅自輸入，則屬藥事法第22條第1項第2款之禁藥，若
    合法製造、輸入，作為非法使用，即非藥事法所規範之禁藥
    、偽藥。被告陳稱：愷他命係陳冠交付，其已死亡等語（
    見警卷第3頁），復依卷證資料，並無積極證據足以佐證其
    所轉讓之愷他命非屬合法製造、輸入，依有疑利於被告之法
    則，認被告上揭轉讓之愷他命屬合法製造、輸入之管制藥品
    ，而僅屬毒品危害防制條例所規定之第3級毒品。
(三)是核被告所為，係犯藥事法第83條第1項之轉讓禁藥罪及毒
    品危害防制條例第8條第3項之轉讓第3級毒品罪，公訴意旨
    認被告轉讓MDMA之行為，係犯毒品危害防制條例第8條第2項
    之罪嫌，容有未洽，依刑事訴訟法第300條之規定，於起訴
    事實之同一範圍內變更起訴法條為藥事法第83條第1項，並
    於開庭時告知被告（見本院卷第19頁）。又被告轉讓MDMA及
    愷他命，其持有MDMA及愷他命之低度行為，皆為其轉讓MDMA
    及愷他命之高度行為所吸收，均不另論罪。另被告係同時，
    於同一地點，將MDMA、愷他命交予甲○○、黃琮權，並施用
    之，僅1交付行為而同時交予2人，且同時構成前開2罪，為
    想像競合犯，應依刑法第55條之規定，從一重之藥事法第83
    條第1項之轉讓禁藥罪處斷。至於毒品危害防制條例第17條
    雖於98年5月5日立法院三讀通過，而於同年月20日經總統公
    布，自修正公布後6個月即98年11月20日生效施行，被告於
    偵查中及本院審理時均自白犯罪，然本件被告轉讓第2、3級
    毒品之犯行，因係1行為而論以1罪，依藥事法第83條第1項
    之罪處斷，基於法律適用完整性，不得割裂適用之法理，即
    無從適用新修正毒品危害防制條例第17條第2項之規定，而
    減輕其刑，亦併指明。
(四)爰審酌毒品對社會秩序及國民健康危害至深且鉅，對於社會
    治安亦有潛在之危害，被告明知毒品對人體健康之戕害，竟
    無視國家杜絕毒品犯罪之禁令，轉讓供他人施用，對社會所
    生危害程度非輕，然兼衡被告犯後坦承犯行，轉讓之數量僅
    供2人各施用1次、次數僅1次暨公訴檢察官量刑之意見、被
    告自承與父、母親、兄、妹同住，從事營造業工作等一切情
    狀，量處如主文所示之刑。另刑法第41條雖於98年1月21日
    修正公布，並自98年9月1日施行，其中第2項增列得易科罰
    金而未聲請易科罰金者，得以提供社會勞動6小時折算1日，
    易服社會勞動，第3項則增列受6個月以下有期徒刑或拘役之
    宣告，不符第1項易科罰金之規定，得依前項規定，易服社
    會勞動，其立法理由謂：「依刑法第41條規定聲請易服社會
    勞動者，因條文已明定以社會勞動6小時折算徒刑或拘役1日
    ，與易科罰金應於裁判主文諭知折算標準之情形不同，無須
    於裁判主文諭知」，本件藥事法第83條第1項之轉讓禁藥罪
    法定刑為7年以下有期徒刑，經本院判處有期徒刑4月，有修
    正後刑法第41條第3項之適用，被告依法得聲請以提供社會
    勞動6小時折算1日，易服社會勞動，惟揆諸前揭說明，無須
    於本判決主文諭知，併以說明。
三、沒收
(一)扣案MDMA2包（1包送驗60顆，驗前淨重16.186公克，驗餘59
    顆，驗餘淨重15.922公克，另1包驗前淨重0.163公克，驗餘
    淨重0.086公克），雖係查獲之第2級毒品，惟本案被告轉讓
    MDMA予甲○○、黃琮權之犯行既應論以轉讓禁藥罪責，基於
    法律不能割裂適用之原則，自不能依據毒品危害防制條例之
    規定諭知沒收銷燬之，而應依刑法第38條第1項第1款違禁物
    之規定併予宣告沒收之（最高法院89年度臺上字第1553號判
    決意旨參照），是上開MDMA除包裝袋外，依第38條第1項第1
    款之規定，沒收之。
(二)另按毒品危害防制條例第2條第2項規定，毒品依其成癮性、
    濫用性及對社會危害性分為4級，並就製造、運輸、販賣、
    意圖販賣而持有、以非法方法使人施用、引誘他人施用及轉
    讓等不同品項毒品之行為，分別定其處罰。惟鑑於第3、4級
    毒品均係管制藥品，特於同條例第11條之1明定無正當理由
    ，不得擅自持有，第18條第1項後段復規定查獲之第3、4級
    毒品，無正當理由而擅自持有者，沒入銷燬之。從而，依同
    條例第18條第1項後段應沒入銷燬之毒品，專指查獲之施用
    第3、4級毒品而言；倘係查獲之製造、運輸、販賣、意圖販
    賣而持有、以非法方法使人施用、引誘他人施用或轉讓之第
    3、4級毒品，既屬同條例相關法條明文規定處罰之犯罪行為
    ，即非該條項應沒入銷燬之範圍。又同條例第19條第1項所
    定「供犯罪所用或因犯罪所得之物」，係指犯第4條至第9條
    、第12條、第13條或第14條第1項、第2項之罪所用或所得之
    物，不包括毒品本身在內，自不得為第3、4級毒品之沒收依
    據。同條例對於查獲之製造、運輸、販賣、意圖販賣而持有
    、以非法方法使人施用、引誘他人施用及轉讓第3、4級毒品
    之沒收，並無特別規定，如其行為已構成犯罪，則該毒品即
    屬不受法律保護之違禁物，應回歸刑法之適用，依刑法第38
    條第1項第1款規定沒收之（最高法院96年度臺上字第6867號
    判決意旨參照）。依上開說明，扣案愷他命2包（1包驗前淨
    重20.752公克，驗餘淨重20.747公克，另1包驗前淨重2.111
    公克，驗餘淨重2.107公克）除包裝袋外，因被告轉讓該毒
    品已構成犯罪，即屬不受法律保護之違禁物無訛，不問屬於
    犯罪行為人所有與否，仍應依刑法第38條第1項第1款之規定
    諭知沒收之。
(三)至於前揭MDMA2包、愷他命2包之外包裝袋共4個，被告雖自
    承係由陳冠處取得，然已將盛裝之毒品轉讓供他人施用，
    顯已佔為己有而有實力支配之事實，堪認屬被告所有，係為
    防止毒品裸露、逸出及潮濕之功用，並便於攜帶，應依刑法
    第38條第1項第2款之規定宣告沒收。又本件另扣獲之電子磅
    秤、分裝袋等物，非必係供轉讓毒品所用，亦無證據足證與
    本件轉讓毒品犯行直接相關，爰均不宣告沒收。至於前述鑑
    驗用罄之MDMA、愷他命，既已滅失，自無庸再予以宣告沒收
    ，均併敘明。
據上論斷，依刑事訴訟法第273條之1第1項、第299條第1項前段
，藥事法第83條第1項，毒品危害防制條例第8條第3項，刑法第1
1條前段、第55條、第38條第1項第1款、第2款，判決如主文。
本案經檢察官侯德人到庭執行職務
中    華    民    國    98    年    11    月    30    日
                  刑事第二庭    法  官  林青怡
以上正本證明與原本無異。
如不服本判決應於收受判決後10日內向本院提出上訴書狀，並應
敘述具體理由；其未敘述上訴理由者，應於上訴期間屆滿後20日
內向本院補提理由書（均須按他造當事人之人數附繕本）「切勿
逕送上級法院」。
中    華    民    國    98    年    11    月    30    日
                                書記官  李佳惠
附錄本案論罪科刑法條全文
藥事法第83條第1項
明知為偽藥或禁藥，而販賣、供應、調劑、運送、寄藏、牙保、
轉讓或意圖販賣而陳列者，處7年以下有期徒刑，得併科新臺幣5
百萬元以下罰金。
毒品危害防制條例第8條
轉讓第一級毒品者，處1年以上7年以下有期徒刑，得併科新臺幣
1百萬元以下罰金。
轉讓第二級毒品者，處6月以上5年以下有期徒刑，得併科新臺幣
70萬元以下罰金。
轉讓第三級毒品者，處3年以下有期徒刑，得併科新臺幣30萬元
以下罰金。
轉讓第四級毒品者，處1年以下有期徒刑，得併科新臺幣10萬元
以下罰金。
前四項之未遂犯罰之。
轉讓毒品達一定數量者，加重其刑至二分之一，其標準由行政院
定之。


司法院資訊處製作；財團法人民間司法改革基金會備份。
